# 求教陈版主关于股权回购义务账务处理 ~

提问人：yinpo123 时间：2023-02-03 18:52:02
陈版主，你好。公司M有两个股东A持股80%和B持股20%。
根据股东协议， B股东有权要求A股东或公司M按投资成本加5%利率在投资后的 5 年内回购B股东股权，超过 5 年后，B股权有权要求A股东或M公司按照市场价格回购股权。
①目前，B股东投资入股已超过 5 年，尚未要求相关方回购股权。
②关于回购义务，目前存在如下疑问:
（ 1 ）M公司在前 5 年确认了回购义务，首先确认实收资本，借:银行存款 贷:实收资本 ；确认股权回购义务，借:资本公积 贷:交易性金融负债【实际出资的本金】，并且按5%计提利息，借:公允价值变动损益 贷:交易性金融负债。
（ 2 ）由于已超过 5 年期限，B股东尚未要求回购。当初出资为 1 元每股，现在M公司评估值是2.5元每股，M公司是否将交易性金融负债价值按评估值调整，差额计入公允价值变动损益？
（ 3 ）对于A股东单体报表及合并报表，该如何处理？
感谢版主指导~

回答人：chenyiwei
1 、前五年内的回购价款为【本金+利息】，故应确认其他应付款而不是交易性金融负债。并逐年计提利息：借：
财务费用——利息支出，贷：其他应付款——回购义务。
2 、由于已超过 5 年期限，B股东尚未要求回购。但后续有义务在B股东提出要求时按届时公允价值回购，故应将该项回购义务负债转为交易性金融负债（以公允价值计量且其变动计入损益）。后续该回购义务存续期间，每年末需对本公司股权价值进行评估，作为期末计量该项负债的基础。
3 、由于 5 年后B股东有权要求选择是由A股东还是M公司履行回购义务，但回购价格是届时公允价值。对于A而言，按届时公允价值回购，对其而言并非亏损交易，因此A的个别报表层面无需确认 5 年后按公允价值回购的相关义务，但在合并报表层面需确认一项以公允价值收购少数股权（自身权益工具）的合同义务，这与M公司自身报表层面一样处理。